【裁判字號】    98,刑智上易,150
【裁判日期】    990510
【裁判案由】    違反商標法
【裁判全文】
智慧財產法院刑事判決
                                 98年度刑智上易字第150號
上  訴  人  甲○（原名陶素玲）女  41歲(民國57年10月15日
即  被  告                生)
義務辯護人  林宇文律師
上列上訴人因違反商標法案件，不服臺灣高雄地方法院98年度簡
上字第852 號，中華民國98年10月21日第一審判決（聲請簡易處
刑案號：臺灣高雄地方法院檢察署97年度偵字第20662 號），提
起上訴，本院判決如下：
    主  文
原判決關於甲○之部分撤銷。
甲○共同明知為未得商標權人同意，於同一商品使用相同之註冊
商標之商品而販賣，累犯，處有期徒刑陸月，如易科罰金，以新
臺幣壹仟元折算壹日。扣案如附表所示侵害商標權之商品，均沒
收之。
    事  實
一、甲○前因違反商標法案件，經臺灣高雄地方法院以94年度簡
    字第3745號判處有期徒刑4 月確定，於民國95年4 月7 日易
    科罰金執行完畢。詎仍不知悔改，與乙○○（業經本院以98
    年度刑智上易第150 號判決判處上訴駁回確定）均明知如附
    表所示各類商品上之商標、圖樣，業經如附表所示法商路易
    威登馬爾悌耶公司等公司於該商品上取得商標註冊登記（商
    標權人、商標審定號數、專用期間等均如附表所示），現均
    仍在期間內，未經該商標權人之同意或授權，不得於同一商
    品使用相同之註冊商標，亦不得販賣及輸入前述侵害商標權
    人商標之商品。詎渠等2 人竟仍共同基於販賣仿冒商標商品
    之犯意聯絡，推由乙○○於97年1 月間某日，在大陸地區廣
    州市之某皮革城販入含附表所示70件之不詳數量仿冒商標商
    品後，旋即將上開仿冒商標商品自大陸地區利用不知情之運
    輸業者以空運方式輸入我國後，寄送至甲○所經營位於高雄
    市○○區○○路1 之1 號之「楓采衣究服飾店」，甲○將之
    放置於上址2 樓以供販賣予不特定人牟利。嗣經警於97年1
    月30日下午3 時40分許，持法院核發之搜索票前往上址搜索
    ，當場於2 樓扣得如附表所示之仿冒商標商品共70件，經將
    上開物品委請法商路易威登馬爾悌耶公司、固喜歡固喜公司
    之鑑定人黃文通、奧佛雷旦喜公司之鑑定人丙○○、克麗絲
    汀迪奧高巧公司、科奇公司、埃爾梅斯國際公司之鑑定人劉
    禮綺鑑定後，均確定為仿冒商標商品，始獲悉上情。
二、案經法商克麗絲汀迪奧高巧股份有限公司、美商科奇公司、
    法商埃爾梅斯國際公司、瑞士商香奈兒公司、英商奧佛雷旦
    喜公司訴由內政部警政署保安警察第二總隊第一大隊第三中
    隊移送臺灣高雄地方法院檢察署檢察官偵查後聲請簡易判決
    處刑。
    理  由
壹、證據能力部分：
一、扣案如附表所示之70件仿冒商標商品所示之證據能力：被告
    甲○之辯護人辯稱：本件搜索票上所記載之搜索處所為高雄
    市○○區○○路1 之1 號之「楓采衣究服飾店」，並未包括
    該址之2 樓，員警對實為住家而非店面之2 樓逕行搜索，顯
    屬無令狀搜索，所扣得之物品無證據能力云云。按搜索票應
    記載應加搜索之處所，刑事訴訟法第128 條第2 項第3 款定
    有明文，此項規定之目的，係在特定發動搜索之標的，若搜
    索票上所記載者已足以達此目的，而無將非屬應搜索處所誤
    為執行標的之可能時，即便未及記載處所之細節，惟在一般
    正常之人均足以瞭解所指範圍之內進行搜索，均不應逕指為
    違法。經查，本件員警於向原審聲請搜索票時，業已檢附「
    楓采衣究服飾店」之店面外觀蒐證照片（聲搜卷第12頁），
    而由照片觀之，該「楓采衣究服飾店」所在之地址為高雄市
    小港區○○路1 之1 號，而該處為一般常見全數空間均供相
    同使用者所使用、且以同一樓梯同一大門出入之透天厝，是
    故本件搜索票上搜索處所之記載方式「高雄市○○區○○路
    1- 1號（楓采衣究服飾店）」（警卷第6 頁、聲搜卷第21頁
    ），既未限定僅限該址1 樓店面始得進行搜索，顯然准許搜
    索之範圍均及於依一般常情屬於「高雄市○○區○○路1-1
    號」此址之空間，而無不許至該址2 樓搜索之理甚明。是警
    方至該址2 樓進行搜索並進而扣得本件之其餘仿冒商標商品
    ，顯無何違背搜索範圍之情形，亦無證據足認有何違法取證
    之事實，應認均具有證據能力。
二、證人A 1之證據能力：
    按「被告以外之人於審判外之言詞或書面陳述，除法律有規
    定者外，不得作為證據。」、「被告以外之人於審判外之陳
    述，雖不符前四條之規定，而經當事人於審判程序同意作為
    證據，法院審酌該言詞陳述或書面陳述作成時之情況，認為
    適當者，亦得為證據。」，刑事訴訟法第159 條第1 項及第
    159 條之5 條第1 項分別訂有明文，因此傳聞證據若符合刑
    事訴訟第159 條之5 條第1 項規定者，法院得作為證據。惟
    被告之辯護人於本院爭執證人A1之證據能力。檢察官於本院
    99 年4月26日審判程序中當庭捨棄該證人為證據，故證人A1
    之部分即不予論究。
三、告訴代理人謝樹藝律師陳述之證據能力：
    按刑事訴訟法第158 條之3 規定：「證人、鑑定人依法應具
    結而未具結者，其證言或鑑定意見，不得作為證據」，其立
    法理由乃在擔保該證言或鑑定意見，係據實陳述或公正誠實
    之可信性，故未依法具結者，依證據絕對排除法則，當然無
    證據能力。本件告訴代理人謝樹藝律師於本院中之陳述未經
    具結，且無依法不得令具結之情形，揆諸上揭說明，其陳述
    不得作為證據。
四、本案認定事實所引用之卷內其餘卷證資料，除原已符上開刑
    事訴訟法第159 條之1 至第159 條之4 規定、及法律另有規
    定等傳聞法則例外規定，而得作為證據外，並無證據證明係
    公務員違背法定程式所取得，而檢察官、被告及辯護人於本
    院行準備程序時，均同意其作為本案證據之證據能力，且本
    院審酌前揭陳述作成時之情況，並無違法取證之瑕疵，亦認
    以之作為證據為適當，是本件有關被告以外之人於審判外之
    言詞或書面陳述等供述證據，依前揭法條意旨，自均得為證
    據。
貳、有罪部分：
一、訊據被告甲○固不否認在上開時、地遭警查獲如附表所示之
    仿冒商標商品等情，惟矢口否認有何販賣仿冒商標商品犯行
    ，辯稱：警察所查扣的仿冒品是伊前夫劉耀良的朋友乙○○
    所有，從中國大陸郵寄過來的，請求伊代收，是乙○○準備
    過年時要送給朋友的，伊不知道是仿冒品，就是1 個紙箱寄
    來，伊幫他代收，伊收到時因為收件人是寫劉先生，伊以為
    是伊前夫的，所以伊就把它打開，發現原來是仿冒品，就將
    它放在一邊，伊沒有販賣仿冒商標商品云云。經查：
  (一)如附表所示各類商品上之商標圖樣，係如附表所示法商路易
    威登馬爾悌耶公司等公司分別向我國經濟部智慧財產局申請
    註冊登記，取得商標專用權之註冊商標，指定使用於如附表
    所示之商品上，且均在商標專用期間內等事實，有經濟部智
    慧財產局商標資料檢索服務查詢資料16紙、商標註冊證3份
    在卷可稽（警卷第28-30 頁、33-38 頁，簡字卷第167-177
    頁）。而上開如附表所示之物品，經檢視結果可知：1.如附
    表編號1 、2 所示物品，因產品品質、製工均粗糙，產品材
    質、配件與原廠不同，價格與原廠相差懸殊，產品來源不明
    ，非來自原廠，而可確認係屬仿冒商標商品，有法商路易威
    登馬爾悌耶公司、義大利商固喜歡固喜公司在台授權代表黃
    文通97年3 月5 日鑑定證明書1 紙在卷可稽（警卷第22頁）
    ；2.如附表編號3 至5 所示物品，因商品之品質、材質以及
    製工粗糙，與真品有明顯之差距，商品之包裝非為原廠應有
    之包裝規格，款式經查與真品迴異，銷售價格顯與真品相差
    甚鉅，而均可確認係屬仿冒商標商品，有法商克麗絲汀迪奧
    高巧公司、美商科奇公司、法商埃爾梅斯國際公司在台智慧
    財產權保護代理人唐朝智慧財產有限公司97年5 月6 日鑑定
    報告書3 紙及委任狀3 紙、授權書1 紙在卷可稽（警卷第38
    之1-44頁）；3.如附表編號6 、7 所示物品，因商品來源不
    明，非來自原授權製造廠商，商品品質其使用之材質、配件
    、製工均甚粗糙與原廠有異，欠缺原廠商品之保證書、來源
    證明、發票、使用說明書及精緻包裝，販售價格與原廠相差
    懸殊，並仿製原廠商註冊之商標（文字或圖樣），而均可確
    認係屬仿冒商標商品，有瑞士商香奈兒公司、英商奧佛雷旦
    喜公司委任在台智慧財產侵害案件鑑定人薈萃商標協會臺灣
    聯絡處97年4 月2 日鑑定報告書1 紙及委任狀2紙 在卷可稽
    （警卷第24-26 頁），故附表所示商品均為未得各該商標權
    人同意，而於同一商品使用相同註冊商標之仿冒商標商品之
    事實，即堪認定。
  (二)又如附表所示之仿冒商標商品係由被告乙○○於97年1 月間
    某日，在大陸地區廣州市之某皮革城購入，旋即將上開仿冒
    商標商品自大陸地區以空運方式寄送予被告甲○，嗣於97年
    1 月30日下午3 時40分許，為警方持原審核發之搜索票前往
    被告甲○所經營位於高雄市○○區○○路1 之1 號「楓采衣
    究服飾店」搜索，當場扣得如附表所示之物品等事實，亦為
    被告甲○、乙○○被告迭於警詢、偵查及原審訊問時所自承
    （警卷第9-11、13 -15頁，偵卷第14-15 頁，簡字卷第31-3
    2 、98-101、108 頁），且經證人即現場執行搜索員警陳嘉
    賢於偵查、原審審理中證稱：我們於97年1 月30日至楓采衣
    究服飾店執行搜索，在1 樓沒有發現東西，我們就到2 樓執
    行搜索，2 樓有2 個已開啟的大紙箱，裡面有很多放置皮夾
    、皮帶的盒子，查扣的東西都裝在盒子裡，2 樓查扣的都是
    皮夾、皮帶等較大件的物品等語屬實（偵卷第14-15 頁、簡
    上卷第73頁），並有搜索扣押筆錄、扣押物品目錄表各1 份
    及現場蒐證照片6 張在卷可稽（見警卷第48、49、51至53頁
    ），此部分之事實亦堪採認。
  (三)至被告甲○雖以上詞置辯。然查，扣案如附表所示之仿冒商
    標商品數量多達70件，且經鑑定結果，每件若以真品之單價
    計算，均在新臺幣（下同）2,000 元至59,000元之間，總價
    值高達1,372,000 元，有估價表2 紙及鑑定報告書3 紙在卷
    可稽（警卷第23、27、38之1-40頁），無論數量或市價均屬
    不菲，被告甲○辯稱如附表所示之物品非意在販賣云云，顯
    與常情不符。況扣案之仿冒商品，同一款式商品，或有重複
    情形、或大小款式不同，且數量眾多，顯非基於單純供己使
    用或餽贈親友之目的而購入，公訴意旨認被告輸入仿冒商品
    之目的係為販賣乙節，即屬信而有徵，被告甲○辯稱該仿冒
    品係乙○○欲贈送他人云云顯屬事後卸責之詞，不足採信。
    且被告甲○係專門經營該等商品買賣之人，就該等商品有一
    定之專業知識及認知，應可知悉該等商品均係仿冒商標商品
    ，此亦為被告所不否認（偵卷第14-15 頁）。而被告甲○前
    於93、94、95年間，亦曾2 次因與本案相同之明知為未得商
    標權人同意，於同一商品使用相同之註冊商標而販賣之違反
    商標法案件，經原審以94年度簡字第3745號及96年度簡字第
    5029號分別判刑確定，有各該判決書2 份在卷可稽，則被告
    甲○對於販賣仿冒商標商品之罪責應當十分清楚，兼以其經
    營銷售相似種類商品之「楓采衣究服飾店」，若無意販賣該
    等仿冒商標商品，為避免遭查獲而被誤認犯罪之風險，其應
    不會答應為他人收受該等仿冒商標商品，且縱認其收受前並
    不知情，亦應會在收受後儘速將該等仿冒商標商品返還於寄
    送人，然被告甲○捨此不為，竟仍將之置放在其所經營「楓
    采衣究服飾店」之2 樓，且在被查獲後，竟未通知寄存該等
    物品之被告乙○○，此見被告乙○○於原審訊問時供稱：我
    過年回來之後去劉耀良家裡，他告訴我東西被查扣了等語甚
    明（簡字卷第100 頁），顯然並非如被告甲○所述僅係受被
    告乙○○所託單純寄放而已，足見被告甲○、乙○○確實有
    自大陸地區輸入仿冒商標商品並加以販賣之犯意聯絡及行為
    分擔甚明。
  (四)同案被告乙○○雖於原審附和被告甲○之說詞而辯稱：如附
    表所示商品係其所寄放，沒有販賣之意思云云。然查，乙○
    ○之住所係位於高雄縣林園鄉○○路6 巷31弄4 號6 樓，並
    非在臺無固定住所，其果真要將如附表所示之仿冒商標商品
    寄送回臺灣分送親友，可直接寄送回其住所或其所稱之親友
    即可，應不用間接寄送至被告甲○所經營之「楓采衣究服飾
    店」，而徒增不便，是乙○○所辯顯與常理不符；另參以被
    告甲○於警詢中供述：「聰仔」的年籍資料要問我先生劉耀
    良才知道，我不知道等語（警卷第10頁），而被告乙○○亦
    於原審訊問時供稱：沒有見過被告甲○，因為有一次同學會
    ，劉耀良說他在某地方開服飾店，沒有告訴我服飾店名稱，
    只有告訴我電話、地址而已等語（簡字卷第99頁），另證人
    即被告甲○之前夫劉耀良於原審訊問時亦證稱：被告乙○○
    是我從小學的同學，高中後沒有聯絡，到最近3 、4 年舉辦
    國小同學會，才又見面，同學會後，我們2 人沒有繼續往來
    ，偶爾通個電話而已，案發前，被告乙○○沒有到過我家，
    沒有見過我太太，小學時知道乙○○住在附近，現在不知道
    ，我很少與被告乙○○聯絡，偶而聯絡，不知道被告乙○○
    家庭狀況等語（簡字卷第77-80 頁），是就被告甲○、乙○
    ○之供述及證人劉耀良之上開證述，若其等所述為真，則可
    推得乙○○與被告甲○並不認識，而與證人劉耀良亦僅係同
    學關係，並非熟識彼此情形之結論，惟在彼此並非熟識之友
    人之情形下，乙○○豈會拜託不熟識之友人為其寄放如附表
    所示之仿冒商標商品？益徵乙○○上開辯詞與常理顯然不符
    ，而不可採信。
  (五)綜合上述，被告甲○確已明知如附表所示之物品均係侵害商
    標權之仿冒商品，仍共同基於意圖販賣而人販入並輸入仿冒
    商標商品之犯意聯絡，推由被告乙○○於上開時、地購入如
    附表所示之物品，而輸入我國交由被告甲○意圖供販賣牟利
    。從而，本案事證明確，被告甲○犯行堪予認定，所為應予
    依法論科。
二、按自大陸地區輸入臺灣地區，依臺灣地區與大陸地區人民關
    係條例第40條第1 項明文規定「輸入或攜帶進入臺灣地區之
    大陸地區物品，以進口論」。復按所謂「販賣」，並不以販
    入之後，復行賣出為必要，只須以營利為目的，購入或賣出
    ，有一於此，其犯罪即已完成（最高法院67年台上字第2500
    號、68年台上字第606 號判例參照）。是以，被告甲○與乙
    ○○自大陸地區販入並輸入如附表所示之仿冒商品行為，雖
    販入並輸入後未及賣出，即為警持搜索票搜索而查獲，仍構
    成販賣罪。核被告甲○所為，係犯商標法第82條之明知為未
    得商標權人同意，於同一商品，使用相同之註冊商標商品而
    販賣罪。又輸入仿冒商標商品之低度行為為販賣之高度行為
    所吸收，不另論罪。被告甲○利用不知情之運輸業者以空運
    方式輸入我國，為間接正犯。被告甲○與乙○○間就上開犯
    行，有犯意聯絡及行為分擔，應論以共同正犯。又被告甲○
    以前開一次販入、輸入行為，同時侵害數商標專用權人之商
    標權，為想像競合犯，應依刑法第55條前段規定，從一情節
    較重即查扣仿冒品牌數量較多之侵害法商路易威登馬爾悌耶
    公司之商標權罪處斷。又被告甲○有如上事實欄所述前科事
    實，有臺灣高等法院被告前案紀錄表1 份在卷可查，其受有
    期徒刑執行完畢後，5 年以內故意再犯本件有期徒刑以上之
    罪，為累犯，應依法加重其刑。
三、原審據以論科，固非無見。惟查：(一)被告及辯護人於本院爭
    執證人A1及其買得之皮夾之證據能力，檢察官於本院審理時
    亦捨棄證人A 1 為本案證據，是A1及其買受之皮夾即無法為
    本案之證據，此部分自難執為被告甲○有賣出仿冒品之證據
    ，原審遽予認定，並將之宣告沒收，尚有未洽。(二)原審論被
    告係成立共同正犯，惟於據上論結欄漏引刑法第28條之規定
    ，亦有未洽。被告甲○上訴意旨雖以警方搜索程序不合法，
    扣案物寄送過程不明，被告甲○與被告乙○○之犯意聯絡與
    行為分擔原審未予說明，被告甲○並無意圖販賣而輸入仿冒
    商標商品云云，所為之上訴雖無理由，惟原判決既有上開可
    議之處，自屬無可維持，應由本院予以撤銷改判。爰審酌商
    標具有辨識商品來源之功用，且代表一定之商品品質，而被
    告甲○為牟取不法利益，竟共同意圖營利販入並輸入侵害商
    標權商品，對商標權人造成之損害非小，且妨礙交易之公平
    ，減損商標應有之功能，而經查獲之商品數量非少、且其真
    品市價不斐，對各被害人權益損失程度均屬甚大，且亦曾有
    類似犯罪之前科，又未能坦承犯行，未見悔意等一切情狀，
    量處有期徒刑6 月，如易科罰金，以新臺幣1,000 元折算壹
    日。如附表所示之仿冒商品，係被告甲○本件犯罪所輸入、
    販賣之仿冒商標商品，應依商標法第83條規定，不問屬於被
    告與否，併予宣告沒收之。
、不另為無罪諭知部分：
一、原聲請簡易判決處刑意旨另以：被告與被告乙○○將如附表
    所示之髮夾、鑰匙圈等物品擺放於「楓采衣究服飾店」之陳
    列架上，因認被告等所為另涉商標法第82條之意圖販賣而陳
    列侵害商標權商品罪嫌等語。
二、按犯罪事實應依證據認定，無證據不得認定犯罪事實；不能
    證明被告犯罪者，應諭知無罪判決，刑事訴訟法第154 條第
    2 項、第301 條第1 項分別定有明文。經查，證人陳嘉賢於
    偵查、審理中證稱：我們於97年1 月30日至楓采衣究服飾店
    執行搜索，在1 樓沒有發現東西，我們就到2 樓執行搜索，
    2 樓有2 個已開啟的大紙箱，裡面有很多放置皮夾、皮帶的
    盒子，查扣的東西都裝在盒子裡，2 樓查扣的都是皮夾、皮
    帶等較大件的物品，當場只有紀錄查扣幾箱，目錄是在警察
    局請被告甲○仔細清點作成的等語，已如前所述，核與證人
    即同至現場執行搜索之員警林文慶於審理中證稱：伊記得搜
    索時店面1 樓沒什麼東西，後來有同事從2 樓搬一箱東西下
    來，就是本件扣案的東西等語相符（簡上卷第69頁），雖證
    人林文慶另於偵查中證稱：當時有一些小飾品例如髮夾、鑰
    匙圈是陳列在店面的架上等語（偵卷第15頁），而與其於原
    審審理時有所不符，惟查，自證人上開證詞觀之，尚無從得
    知其所謂陳列於架上者是否即為違反商標法之商品、或僅係
    其他合法之商品，因此，能否僅以證人此部份所述，而就被
    告有無「意圖販賣而陳列」此部份事實為不利被告之認定，
    尚非無疑；且查證人陳嘉賢於偵查、原審審理中就扣案物均
    係本件自2 樓查獲之箱內物品部分前後均屬一致，又證人林
    文慶於原審審理時並證稱：伊是帶隊的，負責警戒，沒有很
    詳細的看，且查獲相同的案件很多，沒有辦法記得很清楚等
    語（簡上卷第69、72頁），是足認本件實際執行搜索而對於
    當場情形印象較為深刻者，應屬證人陳嘉賢，而應以其所為
    之證述較為可採，是公訴人所提之證據，就此部分而言尚無
    從使本院達於有罪之確信心證，而有合理之懷疑存在，此外
    ，復查無其他積極證據足資證明被告尚有何共同意圖販賣而
    陳列侵害商標權商品之行為，本應為無罪之判決。惟聲請簡
    易判決處刑意旨認此部份與業經本院論罪科刑之部分，有實
    質上一罪之關係，爰不另為無罪之諭知。
據上論斷，應依刑事訴訟法第369條第1項前段、第364條、第299
條第1 項前段、商標法第82條、第83條，刑法第11條、第28條、
第55條、第47條第1 項、第41條第1 項前段，判決如主文。
本案經檢察官高碧霞到庭執行職務。
中    華    民    國    99    年     5    月   10     日
                    智慧財產法院第一庭
                          審判長法  官  李得灶
                                法  官  熊誦梅
                                法  官  王俊雄
以上正本係照原本作成。
不得上訴。
中    華    民    國    99    年     5    月   10     日
                                書記官  王英傑
附錄本判決論罪法條：
商標法第82條
明知為前條商品而販賣、意圖販賣而陳列、輸出或輸入者，處1
年以下有期徒刑、拘役或科或併科新臺幣5 萬元以下罰金。
商標法第83條
犯前二條之罪所製造、販賣、陳列、輸出或輸入之商品，或所提
供於服務使用之物品或文書，不問屬於犯人與否，沒收之。


司法院資訊處製作；財團法人民間司法改革基金會備份。
